臺灣宜蘭地方法院交通事件裁定　　　　 95年度交聲字第173號
移送機關　　交通部公路總局臺北區監理所宜蘭監理站
異　議　人　甲○○
即受處分人
上列受處分人因違反道路交通管理處罰條例案件，對於交通部公
路總局臺北區監理所宜蘭監理站於中華民國95年10月25日所為之
宜監字第裁43-GA0000000號處分（原處分案號：中市警交字第GA
0000000號），聲明異議，本院裁定如下：
    主  文
異議駁回。
    理  由
一、按道路交通管理處罰條例本質上係屬行政法而非刑事特別法
    ，該條例本身雖未設有法律變更後應如何選法之規定，惟94
    年2月5日公布施行之行政罰法，係屬行政罰之基本法，主管
    機關依據道路交通管理處罰條例，對於人民因違反該條例所
    定之行政法上義務為罰鍰、吊扣駕駛執照等裁罰，係屬行政
    罰之一種，自有行政罰法之適用。而行政罰法第5條規定：
    「行為後法律或自治條例有變更者，適用行政機關最初裁處
    時之法律或自治條例。但裁處前之法律或自治條例有利於受
    處罰者，適用最有利於受處罰者之規定。」此既為行政機關
    作出處分時應依循之選法規範，則本院對於行政機關裁處適
    法與否之認定，原則上即應以行政機關作出不利益處分時之
    法律為裁判基準，然若裁處前之規定有利於異議人者，則應
    以異議人行為時至裁處前最有利之法律為裁判基準。道路交
    通管理處罰條例於民國94年12月28日修正公布，並於95年7
    月1日施行，本件原處分機關係於新法施行後始作出裁罰，
    本院本應依原處分機關裁處時之法律，即道路交通管理處罰
    條例第22條第1項第7款（裁決書誤載為第6款）及第2項之規
    定作為處分合法與否之判準，且該規定，汽車駕駛人之駕駛
    執照逾有效期間仍駕車者，處新臺幣（下同）1,800元以上
    3,600元以下罰鍰，並扣繳駕駛執照，此與新法施行前即異
    議人行為時，處銀元600百元以上銀元1,200元以下罰鍰，並
    扣繳駕駛執照之舊法規定相比，異議人行為時之舊法並無較
    有利於異議人之情形，是本院即應以修正後之道路交通管理
    處罰條例第22條第1項第7款及第2項規定為裁判依據。
二、本件異議人即受處分人甲○○前於90年2月9日凌晨零時30分
    許，因騎乘車牌號碼RAJ—143號機車，在臺中市○○路與大
    誠街口因騎乘機車未戴安全帽及無照駕駛行駛公路，遭警員
    當場掣單舉發，嗣異議人向原處分機關提出申訴，經原處分
    機關調查結果，改依異議人有持逾期駕照駕車之違規行為，
    依前揭道路交通管理處罰條例第31條第3項、第22條第1項第
    7款之規定，分別裁處異議人罰鍰新臺幣(下同)500元及3600
    元。
三、異議意旨略以：異議人之駕駛執照為原處分機關即宜蘭監理
    站代為保管，其不知道駕駛執照已經逾期，原處分機關即宜
    蘭監理站亦未通知異議人，係其未盡代為保管之責，以致駕
    駛執照逾期，與異議人無關，原處分機關逕自改判駕駛執照
    逾有效期間仍駕車，顯不合理，而就原處分機關對於異議人
    持逾期駕照駕車之違規行為裁處之部分聲明異議云云。
四、經查：
（一）異議人甲○○前於88年1月7日下午3時19分許，因駕駛車
      牌號碼IW—3067號自用小客車，在宜蘭縣羅東鎮○○路併
      排停車，遭警員逕行舉發，並由宜蘭監理站於89年9月11
      日以宜監字第裁00-00000號裁處異議人罰鍰1,200元，限
      於89年10月11日前繳納，逾期不繳納罰鍰時，自89年10月
      12日起易處吊扣駕駛執照2個月，並限於89年10月26日前
      繳送執行，如於89年10月26日前未繳送駕駛執照者，自89
      年10月27日起易處吊銷，並逕行註銷駕駛執照，駕駛執照
      吊（註）銷後，自89年10月27日起1年不得重新考照。惟
      異議人因逾期未繳納罰鍰，遭原處分機關即宜蘭監理站逕
      行註銷駕駛執照，嗣因異議人提出申訴，而經撤銷駕照註
      銷之處分，迄95年10月19日方重新領照，此有宜蘭監理站
      汽車駕駛人螢幕列印、宜蘭縣警察局舉發違反交通管理處
      罰條例事件宜警交字第0093484號通知單、回執、交通部
      公路局台北區監理所宜蘭監理站宜監字第駕裁00-0 0000
      號違反道路交通管理事件裁決書、歷史檔資料各1件附卷
      可參，是異議人於90年2月9日遭舉發時，並無未領有駕駛
      執照而駕駛機器腳踏車之違規情形自明。
（二）至異議人雖主張其駕駛執照逾期，係因在原處分機關即宜
      蘭監理站保管期間，駕駛執照逾期，但未通知異議人，屬
      可歸責於監理單位之事由云云。惟異議人原係經考試合格
      領有駕駛執照之人，其對於駕駛執照有一定之使用期限，
      且須定期換照之規定，當知之甚稔，自無法諉為不知，而
      異議人於駕駛執照遭原處分機關代為保管後，既未循行政
      救濟途徑謀求取回其駕駛執照，且放任無駕駛執照之狀態
    　照常騎乘機車或駕駛汽車，則其駕駛執照因未領回以致逾
      期未換照，當屬可歸責於異議人自己之事由，異議人此部
      分之主張自無理由。
五、綜上所述，異議人確有於上開時地，於駕駛執照逾有效期間
    仍駕車之情事，則原處分機關即宜蘭監理站對異議人之前揭
    違規行為，依道路交通管理處罰條例第31條第3項、第22條
    第1項第7款之規定，分別裁處罰鍰500元、3,600元，核無違
    法及不當。故本件異議人聲明異議為無理由，應予駁回。
六、據上論斷，應依道路交通案件處理辦法第19條，裁定如主文
    。
中　　華　　民　　國　　96　　年　　1　　月　 　31　　日
                  交通法庭法　官  鄭貽馨
以上正本證明與原本無異。
如不服本裁定，應於裁定送達後5日內向本院提出抗告狀。（需
附繕本）
                          書記官  林嘉萍
中　　華　　民　　國　　96　　年　　2 　　月　　1 　　日
